臺灣板橋地方法院交通事件裁定　　　　96年度交聲字第1518號
原處分機關　交通部公路總局臺北區監理所
異　議　人
即受處分人　甲○○
上列異議人即受處分人因違反道路交通管理處罰條例案件，對於
交通部公路總局臺北區監理所中華民國96年9 月21日以北監自裁
字裁40-AEV696852號所為之處分（原舉發案號：臺北市政府警察
局96年6 月18日北市警交字第AEV696852 號）聲明異議，本院裁
定如下：
    主  文
異議駁回。
    理  由
一、原處分意旨略以：本件異議人即受處分人甲○○於民國（下
    同）96年6 月18日14時10分許，因駕駛車號K4-2021 號自小
    客車，行經臺北市○○○路○段228 巷51號前，因「汽車行
    駛於一般道路上汽車駕駛人未繫安全帶」之違規事實，經臺
    北市政府警察局大安分局警員攔檢掣製北市警交大字第AEV6
    96852 號舉發違反道路交通管理事件通知單（下稱舉發通知
    單），嗣異議人不服於96年6 月25日及同年7 月31日向原處
    分機關提出申訴，經原處分機關函轉原舉發機關查處無誤後
    ，原處分機關依道路交通管理處罰條例第31條第1 項，裁處
    異議人罰鍰新臺幣（下同）1500元。
二、異議意旨略以：員警舉發當時並未鳴笛欄停，且警員從後方
    騎機車攔停伊時，並未發現伊未綁安全帶，且第一句話是講
    「你在講手機嗎？」云云，爰依法聲明異議，撤銷原處分。
三、按汽車行駛於道路上，其汽車駕駛人或前座乘客未繫安全帶
    者，處駕駛人新臺幣（下同）1500元罰鍰；其實施及宣導辦
    法，由交通部定之，道路交通管理處罰條例第31條第1 項定
    有明文。該條之規定係為保障駕駛人及前座乘客之生命、身
    體安全，避免身體因強大之外力碰撞，造成重大傷亡；倘未
    依安全帶之規定方式扣繫完善，即無法達到保障駕駛人及前
    座乘客生命、身體之立法目的，而失去扣繫安全帶之意義，
    故由立法目的以觀，上開條文中所稱之「未繫安全帶」，自
    應包括未依規定方式扣繫安全帶，此由同條例第7 條之2 第
    2 項第10款明文規定「汽車駕駛人或乘客未依規定繫安全帶
    」此種違規態樣，得以科學儀器取得證據資料證明其行為違
    規並得逕行舉發，即可得知。次按交通部90年5 月25日制訂
    之汽車駕駛人及前座乘客繫安全帶實施及宣導辦法第3條第3
    款明定：「安全帶之扣繫應確實緊扣，安全帶無扭曲或反轉
    ，鬆緊度保持適宜；腰部安全帶置於腰部以下，肩部安全帶
    固定位置應依個人調整，避免安全帶纏繞過頸部，且應置於
    手臂上端以上。」；參酌以交通部87年11月13日交路（87）
    字第049161號函之解釋意旨，為達道路交通管理處罰條例第
    31條第1 項立法保障駕駛人及前座乘客之用意，汽車專用安
    全帶之扣繫應依其原廠設計規定方式操作，另因小客車前排
    兩側應為3 點式之安全帶，故駕駛人及前座乘客應依3 點式
    安全帶設計規定之方式扣繫完善，方得認定為有依規定繫安
    全帶；如未依設計規定方式繫扣，依前揭條例規定舉發，應
    為適法並無不當，合先敘明。
四、經查：
（一）本件異議人即受處分人甲○○於96年6 月18日14時10分許
      ，因駕駛車號K4-2021 號自小客車，行經臺北市○○○路
      ○段228 巷51號前，因「汽車行駛於一般道路上汽車駕駛
      人未繫安全帶」之違規事實，經臺北市政府警察局大安分
      局警員攔檢掣製北市警交大字第AEV696852 號舉發違反道
      路交通管理事件通知單，嗣異議人不服於96年6 月25日及
      同年7 月31日向原處分機關提出申訴，經原處分機關函轉
      原舉發機關查處無誤後，原處分機關依道路交通管理處罰
      條例第31條第1 項，裁處異議人罰鍰1500元，此有舉發通
      知單、申訴書、再申訴書、裁決書、臺北市政府警察局大
      安分局96年7 月11日北市警安分交字第09631832300 號函
      、臺北市政府警察局大安分局96年9 月4 日北市警安分交
      字第09632269700 號函各1 紙附卷可稽。
（二）查異議人確實於上揭時、地，有上開之違規行為，業經證
      人即本件舉發證人劉英傑到庭具結證稱：「（問：本件是
      否你舉發？舉發當時情形為何？）是。當時是勤區查勤務
      ，巡經和平東路3 段228 巷時約66號前，前方樂業街口是
      紅燈，我騎機車速度很慢，剛好樂業街口變成綠燈，我看
      到異議人的車輛從我正前方開過來，從臥龍街151 巷過樂
      業街往和平東3 段228 巷方向過來，他是第一台車，車速
      很慢，以我們經驗判斷，通常車速慢都是因為在講行動電
      話，我從擋風玻璃看過去，異議人當時確實沒有繫安全帶
      ，且以右手拿著行動電話在講電話，左手握方向盤，當時
      他的位置在和平東路三段228 巷51號前，我跟他交會後立
      即迴轉，在他左後方從後擋風玻璃看進去看不到他繫安全
      帶的斜線，我超車到異議人左側與其併行時，看見異議人
      正在拉安全帶繫起來，我揮手示意請他靠邊停車，過了安
      居街60巷口，他才停車下來，我機車才超到他車子前面，
      下車跟異議人說他邊開車邊講行動電話，且沒有繫安全帶
      ，他當下拉安全帶給我看說他有繫，我跟他說他在228 巷
      51號之前沒有繫，直到我超車到他左側時他才繫，異議人
      停頓了一下才回答我說他不是故意的，並請我不要開那麼
      重，所以兩項違規我取其輕，才開他未繫安全帶的部分。
      ... 我確實有揮手，但嗚笛部分我不確定，這不影響異議
      人違規行為之認定，反正只是一個攔停動作，而且異議人
      在違規當時，並沒有說他把安全帶繫在膝蓋，他有受傷之
      情形。」等語明確（見本院96年10月24日訊問筆錄第2 、
      3 頁），並庭呈臺北市政府警察局大安分局臥龍街派出所
      交通違規案件答辯報告表1 紙。觀諸證人所言，就其執行
      交通勤務發現異議人駕駛車輛因有未繫安全帶之違規，攔
      停過程如何，並清楚記憶雙方之對話，且證人即本件舉發
      警員劉英傑證述與異議人間並無何身分利害業務關係，當
      無嫌隙，衡情應無甘冒偽證罪刑責風險而設詞構陷異議人
      之理，從而，既查無任何證據足資證明執勤員警有何捏造
      事實違法取締之不法情事，並參酌警員執行公務時，本身
      即受有行政懲處責任之監督，且其到庭具結作證，更係以
      刑事責任擔保其證言之真實性，其之證言又與事實無悖，
      是其證述應非子虛，自足採信。
（三）又異議人另以其因鎖骨受傷，故當日綁安全帶時，將安全
      帶拉到膝蓋，因把安全帶拉得較低，所以從車輛後方確實
      看不到那條帶子等語。然按交通部90年5月25日制訂之汽
      車駕駛人及前座乘客繫安全帶實施及宣導辦法第3 條第3
      款明定：「安全帶之扣繫應確實緊扣，安全帶無扭曲或反
      轉，鬆緊度保持適宜；腰部安全帶置於腰部以下，肩部安
      全帶固定位置應依個人調整，避免安全帶纏繞過頸部，且
      應置於手臂上端以上。」，異議人尚不得僅因個人因素，
      即得恣意違背交通規則而任何意的把安全帶移置於膝上，
      偌若發生交通事故或意外之時，豈不置自己之生命及身體
      安全於無法預知之危險之中？再參以如上所述，道路交通
      管理處罰條例第31條第1 項之規定係為保障駕駛人及前座
      乘客之生命、身體安全，故仍須依規定方式扣繫安全帶方
      為適法，異議人上開所辯，仍委無可採。職是，本件異議
      人即受處分人之甲○○於駕駛上開車輛遭舉發時，既僅將
      安全帶扣繫於膝蓋上，而未將肩部安全帶置於手臂上端以
      上，其有未依規定扣繫安全帶之違規事實，亦堪認定。
五、綜上所述，本件異議人即受處分人違規事證明確，原處分機
    關，依道路交通管理處罰條例第31條第1 項之規定，並參酌
    違反道路交通管理事件統一裁罰基準表規定，裁處受處分人
    1500元之罰鍰，核無違誤。從而，異議人之異議均為無理由
    ，應予駁回。
據上論斷，應依道路交通案件處理辦法第19條，裁定如主文。
中　　華　　民　　國　　96　　年　　12　　月　　26　　日
                  交通法庭      法　官  吳幸娥
以上正本證明與原本無異
如不服本裁定應於送達後5日內向本院提出抗告狀
                                書記官　陳靜怡
中　　華　　民　　國　　96　　年　　12　　月　　26　　日
